臺灣屏東地方法院民事判決　　　　　　　 94年度訴字第264號
原　　　告　乙○○
法定代理人　甲○○
　　　　　　丁○○
被　　　告　丙○○
　　　　　　　　　　　2號
上列當事人間侵權行為損害賠償事件，本院於民國九十四年十月
二十六日言詞辯論終結，判決如下：
    主      文
被告應給付原告新臺幣陸萬零肆佰貳拾元及自民國九十四年一月
四日起至清償日止，按年利率百分之五計算之利息。
原告其餘之訴駁回。
訴訟費用由被告負擔百分之十，餘由原告負擔。
本判決第一項得假執行，但被告如於執行標的物拍定、變賣前，
以新臺幣陸萬零肆佰貳拾元為原告預供擔保，得免為假執行。
原告其餘假執行之聲請駁回。
    事實及理由
一、原告主張：被告於民國92年8 月28日中午12時50分，駕駛車
    牌號碼2G─8958號自小客車，沿屏東市設有劃分島劃分快慢
    車道之中正路慢車道由南往北行駛，行經屏東市○○路與福
    建路交岔路口時，竟疏未注意，在該交岔路口違規向左迴轉
    而撞，致其右前車頭擦撞正沿中正路由北向南行駛之原告所
    騎乘車牌號碼PL6 －395 號重機車左側車身，致原告人車倒
    地，並受有左側脛腓骨開放性骨折（6 ×3 公分裂傷）及右
    手臂擦傷（3 ×3 公分）等傷害，並併發骨髓炎，為此支出
    醫療費用新臺幣（下同）274,115 元、因傷治療需中途辦理
    休學，受有支出一學期之學雜費30,000元損失、看護費用45
    ,000 元 ，又原告因此精神上痛苦不堪，另應得請求慰撫金
    400,00 0元，合計749,115 元。爰依侵權行為法律關係，提
    起本訴，並聲明：(一)被告應給付原告749,115 元，及自起訴
    狀繕本送達翌日起至清償日止，按年利率5 ％計算之利息；
    (二)以供擔保為條件之假執行宣告。
二、被告則以：被告對本件車禍發生雖有過失，惟係原告之重機
    車撞擊被告之自小客車後導致被告自小客車向左偏，而使原
    告重機車左側受擦撞，並非被告之自小客車撞擊被告之重機
    車，而事發時原告係高速行駛於中正路由北往南禁行機車之
    汽車專用道上撞擊被告自小客車，此方為肇事主因，原告就
    其損害之發生應與有過失。又原告所受之傷，係因原告騎車
    時高速行駛且不熟悉車性，後座又搭載友人，重力加速下其
    左小腿夾入其所駕車輛之保險桿之隙縫中導致骨折，非被告
    造成。另原告請求之醫療費用中經健保給付部分應予扣除；
    休學之必要性及學費金額亦屬過高；又父母理應照顧子女，
    而不應再行收取看護費用，再者，被告亦因本件事故承受相
    當大的痛苦與壓力，非僅原告有精神上損害等語置辯，並於
    本院聲明：(一)原告之訴駁回；(二)如受不利判決，願供擔保，
    請准宣告免假執行。
三、兩造不爭執事項：
  (一)被告於上開時地駕駛自小客車與原告騎乘之重機車發生碰撞
    。
  (二)兩造就上開交通事故之發生均有過失。
  (三)原告已領取強制汽車責任保險金198,880元。
四、本件有爭執者茲為：(一)兩造各自應負之過失責任比例為何；
    (二)原告得請求之金額若干？經查：
  (一)兩造過失比例部分：
  1.按汽車行駛至交岔路口，其設有劃分島劃分快慢車道，在慢
    車道行駛之車輛不得左轉；又汽車行駛時，駕駛人應注意車
    前狀況及兩車併行之間隔，並隨時採取必要之安全措施，道
    路交通安全規則第102 條第1 項第5 款、第94條第3 項分別
    定有明文。本件依據道路交通事故現場圖所載，肇事地點為
    屏東市○○路與福建路交岔路口、距中正路快慢車道劃分島
    前方約5 公尺處，被告自承當時沿中正路南向北行使慢車道
    至上開路口欲迴轉向南時，中正路口內與沿中正路由北向南
    行駛之原告重機車發生車禍，其自小客車右前方與原告重機
    車之左側擦撞等語，原告則表示當時是沿著中正路慢車道邊
    行駛至上開肇事路口，因要閃避前方之腳踏車，而與原告自
    小客車發生擦撞，堪認本件二車撞擊地點係在自小客車最後
    停止位置附近。
  2.再者，二車撞擊造成被告自小客車右前方保險桿破裂及原告
    騎乘之重機車左側踏板損壞等情，有本院93年度交簡字第85
    0 號過失傷害案件（下稱另案）中警卷所附現場照片12張在
    卷可參，亦為兩造所不爭，依上開二車受損位置，及依上開
    警卷所附案發後原告機車照片所示，原告機車坐墊左下方車
    身有明顯之撞擊痕，顯即為遭被告自小客車保險桿撞擊所致
    ，堪認二車撞擊點應為自小客車右前保險桿處與原告重機車
    左側，且係被告自小客車車頭撞擊機車，而非自小客車在轉
    彎過程中遭重機車撞擊右側車身。是被告辯稱其汽車保險桿
    並未撞到原告，是原告之重機車撞擊被告之自小客車後導致
    被告自小客車向左偏，而使原告重機車左側受擦撞云云，即
    不足採。
  3.另被告辯稱原告於案發時係違規行駛於快車道上，原告則於
    另案審理中表示事發時其行駛於慢車道上，穿越中正路與福
    建路交岔路口時，為閃避前方一輛腳踏車，所以偏向快車道
    方向行駛，在尚未及駛回慢車道，即與被告發生撞擊等語。
    查依另案警卷所附現場圖、現場照片所示，事發現場之快慢
    車道係以突起之劃分島區隔，而二車撞擊之位置係在劃分島
    前方約5 公尺處，尚未進入快車道，此經警測量無誤，有警
    卷所附現場圖可憑，堪認事發時原告所騎機車尚未進入禁行
    機車之快車道內，是尚不足以認定原告騎車有違規行駛於快
    車道上，被告上開所辯，並不足採。
  4.被告另辯稱係原告將左小腿撞入其自小客車保險桿，使小腿
    骨折受傷，然本件二車撞擊點應為自小客車右前保險桿處與
    原告重機車左側，且係被告自小客車車頭撞擊機車，而非自
    小客車在轉彎過程中遭重機車撞擊右側車身之事實，業據前
    述，是被告辯稱其汽車保險桿未撞到原告，是原告的小腿撞
    入其車輛保險桿內才會受傷，亦無可採。
  5.本件被告自小客車原係行駛在設有快慢車道之劃分島之慢車
    道上，行至交岔路口本即不得左轉，又依上開撞擊點觀之，
    係被告自小客車在迴轉過程中撞擊由北往南直行之原告之重
    機車左側，又發生交通事故當時天候晴朗，日間自然光線，
    柏油路面乾燥無缺陷，道路無障礙物，視距良好等情，有前
    揭道路交通事故調查報告表可證（參另案警卷），而依被告
    之智識、能力，其若稍加注意，即可採取適切之措置以迴避
    本件車禍之發生，故依當時之情形，顯無不能注意之情事，
    其竟疏未注意警戒車前動態，違規左轉致肇事使原告受傷，
    其有應注意能注意而不復注意之過失責任，應堪予認定。惟
    原告駕駛重機車沿中正路直行，亦應隨時警覺注意車前狀況
    ，且並無不能注意之情事，卻未疏未注意車前狀況，堪認原
    告對本件車禍之發生亦顯有過失，台灣省高屏澎區車輛行車
    事故鑑定委員會鑑定結果及台灣省車輛行車事故覆議鑑定委
    員會覆議之決定，及另案刑事判決均同此見解，有台灣省高
    屏澎區車輛行車事故鑑定委員會高屏澎鑑字第930220 號 鑑
    定意見書及及台灣省車輛行車事故覆議鑑定委員會93年5 月
    18日府覆議字第9320287 號函附卷可稽（見另案偵卷第33至
    35頁），則被告之過失行為與原告之傷害間，具有相當之因
    果關係，應堪予認定。
  6.依上所述，本院審酌被告駕駛自小客車違規迴轉，致肇事故
    ，為肇事主因，應負70％之過失責任，而原告騎乘重機車疏
    於注意車前狀況以避免本件車禍事故之發生，應負30％之過
    失責任。
  (二)原告得請求之金額部分：
    按因故意或過失，不法侵害他人之權利者，負損害賠償責任
    。不法侵害他人之身體或健康者，對於被害人因此喪失或減
    少勞動能力或增加生活上之需要時，應負損害賠償責任。不
    法侵害他人之身體、健康者，被害人雖非財產上之損害，亦
    得請求賠償相當之金額，民法第184 條第1 項前段、第193
    條第1 項、第195 條第1 項分別定有明文。本件被告駕駛自
    小客車過失與原告騎乘之重機車發生擦撞，致原告身體受有
    並受有左側脛腓骨開放性骨折及右手臂擦傷等傷害，並併發
    骨髓炎等情，業據前述，並有診斷證明書1 紙附卷可參（見
    本院附民卷第8 頁），而此損害與被告之行為具有相當因果
    關係，被告自應對原告負損害賠償之責。茲就原告主張之所
    受損害項目及金額分述如下：
  1.醫療費用部分：
    原告主張其因上開傷害至寶建醫院就診，支出醫療費用274,
    125 元，並提出寶建醫院醫療費用收據影本38紙為證，被告
    則辯稱原告主張之上開金額包含健保給付部分應予扣除等語
    。依原告提出之醫療收據，其中自費給付部分為64,471元、
    健保給付部分為209,654 元，又據全民健康保險法第82條規
    定保險對象因汽車交通事故，經本保險提供醫療給付者，本
    保險之保險人，得向強制汽車責任保險之保險人代位請求該
    項給付。是依全民健康保險提供醫療給付者，該項醫療費用
    請求權，已法定移轉予中央健康保險局。原告係以全民健保
    身分就醫，依前開說明，由全民健康保險局所提供之醫療給
    付即上開209,654 元部分，自不得再向被告請求而應予扣除
    。從而，原告得請求醫療費用應為64,471元，其餘部分，則
    不應准許。
  2.休學受有學費損失部分：
    原告主張其發生系爭交通事故時就讀屏東縣私立民生高級家
    事商業職業學校（下稱民生家商），其因傷進行治療致92
    學年度第1 學期請假過多，而需辦理休學，致受有支出1 學
    期之學費30,000元之損失等語，被告則認原告無休學之必要
    性及學費金額過高云云。查原告因本件車禍事故受有左側脛
    腓骨開放性骨折術後併骨髓炎，曾於92年8 月28日至寶建醫
    院住院治療、同年9 月10出院、其後又於同年11月5 日、11
    月28日均曾陸續因治療需要而再次住院，有寶建醫院診斷證
    明書附卷可參（見本院附民卷第8 頁），另民生家商92學年
    度第1 學期開學日為9 月1 日，而原告自開學日至第8 週休
    學前應上課總時數為163 節、原告共缺課146 節，始依職業
    學校學生成績考查辦法辦理休學等情，亦有民生家商提供之
    休學申請書、職業學校與學生成績考查辦法影本各1 份及該
    校94年9 月27日民進字第0940090177號函附卷可稽（見本院
    卷第68、70至71、94頁），足見原告確為治療本件車禍事故
    所受傷害而無法至學校上課而需辦理休學，故其主張因此受
    有支出一學期學費之損失，堪認屬實，應予准許。惟原告辦
    理休學之92學年第1 學期之總學費為23,023元，又民生家商
    因原告請假過多辦理休學，曾退還學費12,065元，有該校上
    開函文可參，亦為兩造所不爭，是原告得請求所受損害應為
    10,958元，逾此範圍，應無理由。
  3.看護費用部分：
  (1)原告主張其因傷需人看護照顧50天，每日以900 元計算，計
    45,000元。被告則辯稱原告係由家人協助照顧，不應請求看
    護費用云云。查原告自92年8 月28日至93年9 月3 日止，因
    傷住院治療期間共計58日，有寶建醫院診斷證明書附卷可參
    （見附民卷第8 頁），又依原告所受傷害，經寶建醫院評估
    其於93年9 月3 日出院後仍約需1 個月期間需人照顧，亦有
    該院94年9 月3 日（94）寶建醫字第4769號函在卷可佐（見
    本院卷第69頁），是原告主張其因傷需人看護50日，尚屬合
    理必要。
  (2)至被告辯稱原告係受家人看護，不應請求看護費用云云，惟
    按被害人因受傷需人看護，而由親屬看護時，雖無現實看護
    費之支出，亦應認被害人受有相當看護費之損害而得向加害
    人請求賠償，蓋親屬照顧被害人之起居，固係出於親情，但
    親屬看護所付之勞力，並非不能評價為金錢，只因兩者身分
    關係密切而免除支付義務，此種親屬基於身分關係之恩惠，
    自不能加惠於加害人，故應衡量及比照僱用職業護士看護情
    形，認被害人受有相當看護費之損害，得向加害人請求賠償
    。是依上開說明，並不因原告由親屬看護，即不得向被告請
    求賠償。又參酌寶建醫院表示該院看護費一般一對一照護費
    每小時900 元，如集體照護5 比1 一天800 元（見前開函）
    之費用計算，原告主張一天以900 元計算，尚屬合理正當。
    從而，原告得請求之看護費用應為45,000元。
  4.慰撫金部分：
   查原告目前高中肄業，在親戚家擔任臨時工，每月薪資約6,
   000 元，工作不固定，日間上班，夜間就學，名下無財產；
   被告高職畢業，目前無業，之前擔任攝影及設計工作，每月
   薪資約30,000至40,000元。、育有一子、名下亦無財產等情
   ，為兩造所自陳並有稅務電子閘門財產調件明細表附卷可稽
   （見本院卷第35、36頁）。又原告因本件車禍事故受有左側
   脛腓骨開放性骨折，又因於受傷時傷口即受污染而併發骨髓
   炎，前後住院治療近60日、而目前病情骨骼雖癒合良好，惟
   骨髓炎部分之癒合即因人而異等情，亦有寶建醫院診斷證明
   書、（94）寶建醫字第4769及4822號函附卷可參（見附民卷
   第8 頁、本院卷第69及96頁）。本院衡酌兩造身份、資力、
   經濟狀況及本件侵權行為發生原因，及原告所受上開損害及
   骨髓炎之復原情況難以預測等一切情狀，認原告所得請求之
   精神上損害在250,000元範圍內為適當，逾此金額之請求，為
   無理由，應予駁回。
 5.綜上，原告得請求之金額總計為370,429元。惟按損害之發生
   或擴大，被害人與有過失者，法院得減輕賠償金額或免除之
   ，民法第217 條第1 項定有明文。查因被告駕駛自小客車違
   規迴轉，致肇事故，為肇事主因，應負70％之過失責任，而
   原告騎乘重機車疏於注意車前狀況以避免本件車禍事故之發
   生，應負30％之過失責任業據前述，從而，本院得減輕被告
   賠償金額為259,300 元（370,429 －370,429 ×30％=259,30
   0 元，元以下四捨五入）。
 6.再按保險人依本法規定給付之保險金，視為加害人或被保險
   人損害賠償金額之一部分；加害人或被保險人受賠償請求時
   ，得扣除之，94年2 月5 日修正前之強制汽車責任保險法第
   30條（即修正後之第32條）定有明文。原告因本件交通事故
    業已領取汽車強制責任保險金198,880 元，為兩造所不爭，
    依上揭規定，此部分自應予以扣除。則原告上開原得請求之
    金額259,300 元於扣除已領取之保險金後，得再向被告請求
    之金額為60,420元。
五、綜合上述，原告依侵權行為法律關係，請求被告給付60,420
    元及自起訴狀繕本送達翌日即94年1 月4 日起至清償日止，
    按年利率5 ％計算之利息即無不合，應予准許，逾此範圍，
    則失所依據，應予駁回。
六、本件所命給付之金額未逾50萬元，爰依民事訴訟法第389 條
    第1 項第5 款規定，就原告勝訴部分，依職權宣告假執行，
    原告就此部分請求供擔保後准為假執行宣告，即無必要，而
    被告陳明願供擔保請准宣告免為假執行，核無不合，爰酌定
    相當之擔保金額准許之。至原告敗訴部分，其所為之假執行
    聲請因失所依附，應併予駁回。
七、本件事證已臻明確，兩造其餘攻擊防禦方法及所提證據，經
    核與判決結果無影響，爰不一一論述，附此敘明。
八、結論：原告之訴一部為有理由，一部為無理由，依民事訴訟
    法第79條、第389 條第1 項第5 款、第392 條第2 項判決如
    主文。
中　　華　　民　　國　　94　　年　　11　　月　　9 　　日
                  民事第一庭    審判長法　官　羅心芳
                                      法  官  翁世容
                                      法  官  林雅莉
正本係照原本作成。
如不服本判決，應於收受送達後20日內向本院提出上訴書狀，其
未表明上訴理由者，應於提出上訴後20日內向本院補提理由書狀
（均須按他造當事人之人數附繕本）。
                                      書記官　黃佳惠
中　　華　　民　　國　　94　　年　　11　　月　　9 　　日
